【裁判字號】    90,交上易,421
【裁判日期】    901225
【裁判案由】    過失傷害
【裁判全文】
臺灣高等法院刑事判決                            九十年度交上易字第四二一號
    上  訴  人  臺灣板橋地方法院檢察署檢察官
    被      告  乙○○
右上訴人因被告過失傷害案件，不服臺灣板橋地方法院九十年度交易字第三七九號，
中華民國九十年九月二十一日第一審判決（起訴案號：臺灣板橋地方法院檢察署九十
年度偵字第四七四二號），提起上訴，本院判決如左：
    主  文
原判決撤銷。
乙○○從事業務之人，因業務上之過失傷害人，處拘役肆拾日，如易科罰金，以參佰
元折算壹日。
    事  實
一、乙○○係受僱於名梓企業有限公司從事機械油壓及駕車送貨之工作，為以駕駛車
    輛為業務之人。民國八十九年十二月十二日下午四時四十五分許，乙○○駕駛車
    號Ｐ六－一二八六號自用小貨車，由臺北縣板橋市往三重市行駛，途經臺北縣板
    橋市浮洲橋下防汛道路旁便道，欲切入防汛道路內行駛，本應注意車輛行駛時，
    應注意在無號誌之交岔路口，支線道之駕駛人應暫停讓幹線道車輛先行，而依當
    時情形，雖天候為雨天、光線為暮光，但道路無障礙物、視距良好，並無不能注
    意之情事，而貿然由防汛道路旁之便道駛入防汛道路幹道內，適有甲○○騎乘車
    號ＧＬＡ－一三九號重型機車，沿浮洲橋下防汛道路往鶯歌、桃園方向行駛，本
    應注意汽車（包括機器腳踏車）行駛時，駕駛人應注意車前狀況，並隨時採取必
    要之安全措施，依當時情形，亦無不能注意情事，而疏於注意車前有乙○○前開
    違規情事，致幹道上直行騎駛之甲○○見狀不及應變，而發生碰撞，造成甲○○
    人車倒地，甲○○並因而受有右大腿巨大剝離性撕裂傷併肌肉撕裂之傷害。乙○
    ○於肇事後立即央請鄰近住家報警，並陪同甲○○等候救護，員警前來後乙○○
    即自首上開事實並接受裁判。
二、案經被害人甲○○訴由臺北縣警察局板橋分局報告臺灣板橋地方法院檢察署檢察
    官偵查起訴。
    理  由
一、訊據被告乙○○坦承前開犯行不諱，惟辯稱：伊就本件事故雖有過失，但事故發
    生時，伊有請路人報警，事後並一直去探望被害人，希望談和解，但告訴人請求
    賠償之金額過高，伊無力賠償等語。經查：（一）、前開事實除據告訴人指訴詳
    明外，並核與員警到場後製作之道路交通事故調查報告表、現場草圖及車損照片
    等所示情形相符（參偵查卷宗第九頁、第十頁、第十六頁至第十九頁、第二十一
    頁至第二十二頁）。告訴人因而受有右大腿巨大剝離性撕裂傷併肌肉撕裂之傷害
    ，亦經國軍桃園總醫院診療後開具證明在卷（參偵查卷宗第十二頁），並有告訴
    人提出其受傷情形之照片可資參佐（參偵查卷宗第三十四頁）；（二）、按汽車
    行駛至無號誌或號誌故障而無交通警察指揮之交岔路口，支線道車應暫停讓幹線
    道車先行，未劃分幹、支線或同為幹線道或支線道者，轉彎車應暫停讓直行車先
    行；如同為直行車或轉彎車者，左方車應暫停讓右方車先行，道路交通安全規定
    第一百零二條第一項第二款定有明文。被告駕駛車輛，本應注意之，又依當時情
    形，雖天候為雨天、光線為暮光，但道路無障礙物、視距良好，並無不能注意之
    情事，被告竟疏於注意，貿然自防汛道路旁便道切入幹道內，致幹道上直行之告
    訴人應變不及而發生碰撞，被告有過失甚明，且本件肇事事故經送請臺灣省臺北
    縣區車輛行車事故鑑定委員會鑑定，亦認被告行為為本件事故之肇事原因，有臺
    灣省臺北縣區車輛行車事故鑑定委員會北鑑字第九○一三三四號鑑定意見書附卷
    可參（參偵查卷宗第三十七、三十八頁），被告就上開事故具有過失，已堪認定
    ，被告之過失行為與告訴人所受之傷害間並具有相當因果關係。雖告訴人甲○○
    於前開時地，騎乘前開重型機車，本應注意車前狀況，並隨時採取必要之安全措
    施，依當時情形，亦無不能注意情事，而疏於注意車前有乙○○前開違規情事，
    終致與被告駕駛之自用小貨車發生碰撞，亦有與有過失，惟仍不能減免被告之過
    失刑事責任。綜上所述，本件事證明確，被告犯行堪以認定，應依法論科。
二、核被告所為，係犯刑法第二百八十四條第二項前段之業務上過失傷害罪。又被告
    於案發後立即央請鄰近住家報警，並陪同告訴人等候救護，員警前來後被告亦直
    承肇事不諱，有八十九年十二月十二日警訊筆錄在卷為據（參偵查卷宗第三頁反
    面至第五頁正面），合於自首之要件，應依刑法第六十二條規定，減輕其刑。
三、原審以被告罪證明確，予以論罪科刑，固非無見。惟查：原審就告訴人與有過失
    一節，漏未於事實欄及理由欄予以斟酌，尚有未洽。公訴人循告訴人請求上訴，
    指摘原判決量刑過輕，雖無理由，惟原判決既有上開可議之處，自應由本院予以
    撤銷改判。爰審酌被告並無前科，有臺灣高等法院檢察署刑案紀錄簡覆表在卷可
    稽，其此次犯行出於一時疏失，犯後又能坦承犯行，酌以被告迄未賠償告訴人，
    及其犯罪所生危害等一切情狀，量處如主文第二項所示之刑。又刑法第四十一條
    業於九十年一月四日經立法院修正通過，經總統於九十年一月十日公布，而於同
    年一月十二日生效施行，其修正條文為：「犯最重本刑為五年以下有期徒刑以下
    之刑之罪，而受六個月以下有期徒刑或拘役之宣告，因身體、教育、職業、家庭
    之關係或其他正當事由，執行顯有困難者，得以一元以上三元以下折算一日，易
    科罰金。但確因不執行所宣告之刑，難收矯正之效，或難以維持法秩序者，不在
    此限」、「併合處罰之數罪，均有前項情形，其應執行之刑逾六月者，亦同」，
    經比較新舊法結果，被告所犯上開之罪，行為後依修正後之刑法第四十一條第一
    項前段規定，仍得易科罰金，並無不利，爰依刑法第二條第一項前段，適用修正
    後刑法第四十一條第一項前段規定，就被告上開所量處之刑，併諭知易科罰金之
    折算標準。
據上論斷，應依刑事訴訟法第三百六十九條第一項後段、第三百六十四條、第二百九
十九條第一項前段，刑法第二百八十四條第二項前段、第六十二條前段，第二條第一
項前段、第四十一條第一項前段，罰金罰鍰提高標準條例第一條前段、第二條，判決
如主文。
本案經檢察官劉靜婉到庭執行職務。
中      華      民      國    九十      年      十二    月    二十五    日
                            台灣高等法院刑事第十五庭
                                審判長法  官  房  阿  生
                                      法  官  雷  元  結
                                      法  官  鄧  振  球
右正本證明與原本無異。
不得上訴。
                                      書記官  洪  秋  帆
中      華      民      國    九十      年      十二    月    二十八    日
附錄：本案論罪科刑法條全文
修正前刑法第四十一條
犯最重本刑為三年以下有期徒刑以下之刑之罪，而受六月以下有期徒刑或拘役之宣告
，因身體、教育、職業或家庭之關係，執行顯有困難者，得以一元以上三元以下折算
一日，易科罰金。
修正後刑法第四十一條
犯最重本刑為五年以下有期徒刑以下之刑之罪，而受六個月以下有期徒刑或拘役之宣
告，因身體、教育、職業、家庭之關係或其他正當事由，執行顯有困難者，得以一元
以上三元以下折算一日，易科罰金。但確因不執行所宣告之刑，難收矯正之效，或難
以維持法秩序者，不在此限。
併合處罰之數罪，均有前項情形，其應執行之刑逾六月者，亦同。
刑法第二百八十四條第二項
從事業務之人，因業務上之過失傷害人者，處一年以下有期徒刑、拘役或一千元以下
罰金，致重傷者，處三年以下有期徒刑、拘役或二千元以下罰金。


司法院資訊處製作；財團法人民間司法改革基金會備份。
